# 请教“权益法核算长期股权投资”问题

提问人：jy03657116 时间：2021-04-09 12:33:06
背景：
A公司持有B公司30%股份，对B公司构成重大影响，按权益法核算对B公司的长投。
2020 年，B公司发生同一控制下企业合并，将C公司并入B公司合并报表，B公司合并报表 2020 年期初净资产数据发生变动。
问题：
2020 年，A公司单体报表、合并报表对B公司的长期股权投资继续按权益法核算。
（ 1 ）上述B公司合并报表期初净资产数据的变动应当如何处理？
（ 2 ）A公司单体报表、合并报表对B公司的长期股权投资期末余额是否应当等于（B公司合并报表净资产*30%）？

回答人：chenyiwei
根据《监管规则适用指引——会计类第 1 号》之“1-3 特殊事项下权益法的应用”：
一、联营企业发生同一控制下企业合并
当联营企业发生同一控制下企业合并，并调整其财务报表的比较信息时，投资方不应当调整财务报表的比较信息。联营企业发生同一控制下企业合并导致投资方股权被稀释（如联营企业以发行股份作为对价进行企业合并），且稀释后投资方仍采用权益法核算时，投资方应以持股比例变更日（即联营企业的合并日）为界分段进行会计处理：在联营企业的合并日，先按照联营企业重组前的净利润与原股权比例确认投资收益并调整长期股权投资账面价值，再以调整后的长期股权投资账面价值为基础，计算联营企业重组所导致的股权稀释的影响，并将该影响作为联营企业所有者权益的其他变动，计入资本公积（其他资本公积）；变更日之后按照联营企业重组后的净利润与新持股比例确认投资收益。

提问人：jy03657116 时间：2021-04-12 10:43:00
背景：
A公司持有B公司30%股份，对B公司构成重大影响，按权益法核算对B公司的长投。
2020 年，B公司发生同一控制下企业合并，将C公司并入B公司合并报表，B公司合并报表 2020 年期初净资产数据发生变动。
问题：
2020 年，A公司单体报表、合并报表对B公司的长期股权投资继续按权益法核算。
（ 1 ）上述B公司合并报表期初净资产数据的变动应当如何处理？
（ 2 ）A公司单体报表、合并报表对B公司的长期股权投资期末余额是否应当等于（B公司合并报表净资产*30%）？
请陈版和各位版友赐教！

回答人：chenyiwei
请参考《监管规则适用指引——会计类第 1 号》之“1-3 特殊事项下权益法的应用”：
一、联营企业发生同一控制下企业合并
当联营企业发生同一控制下企业合并，并调整其财务报表的比较信息时，投资方不应当调整财务报表的比较信息。联营企业发生同一控制下企业合并导致投资方股权被稀释（如联营企业以发行股份作为对价进行企业合并），且稀释后投资方仍采用权益法核算时，投资方应以持股比例变更日（即联营企业的合并日）为界分段进行会计处理：在联营企业的合并日，先按照联营企业重组前的净利润与原股权比例确认投资收益并调整长期股权投资账面价值，再以调整后的长期股权投资账面价值为基础，计算联营企业重组所导致的股权稀释的影响，并将该影响作为联营企业所有者权益的其他变动，计入资本公积（其他资本公积）；变更日之后按照联营企业重组后的净利润与新持股比例确认投资收益。